臺灣高等法院刑事判決　　　　　　　　　　　　　　九十年度上易字第四一七號
　　上　訴　人　臺灣板橋地方法院檢察署檢察官
　　被　　　告　乙○○
右列上訴人因被告傷害案件，不服臺灣板橋地方法院九十年度簡上字第六三號，中華
民國九十年十一月六日第一審判決（聲請簡易處刑案號：臺灣板橋地方法院檢察署八
十九年度偵字第一八一七○號），提起上訴，本院判決如左：
    主  文
上訴駁回。
    理  由
一、按利益於被告之合法上訴，上訴法院誤為不合法而從程序上為駁回上訴之判決確
    定者，此種程序上判決，不發生實質上之確定力，毋庸先依非常上訴程序撤銷，
    可逕依合法之上訴，進行審判（參照最高法院二十五年上字第三二三一號判例及
    八十年度第五次刑事庭會議決議）。次按刑事訴訟法第四百四十九條規定：「第
    一審法院依被告在偵查中之自白或其他現存證據，已足認定其犯罪者，得因檢察
    官之聲請，不經通常審判程序，逕以簡易判決處刑。但必要時，應於處刑前訊問
    被告。」、「前項案件檢察官依通常程序起訴，經法院訊問，被告自白犯罪，認
    為宜以簡易判決處刑者，得不經通常審判程序，逕以簡易判決處刑。」、「依前
    二項規定所科之刑以宣告緩刑、得易科罰金之有期徒刑及拘役或罰金為限。」，
    檢察官聲請以簡易判決處刑之案件，經法院認為有第四百五十一條之一第四項但
    書第三款所列應為無罪、免訴、不受理或管轄錯誤判決之諭知者，應適用通常程
    序審判之，刑事訴訟法第四百五十二條亦定有明文。如原審未查被告應諭知無罪
    之判決，致未適用通常程序審理，而以簡易程序為判決處刑，其所踐行之簡易處
    刑程序違背法令，牴觸憲法第八條第一項揭示「非由法院依法定程序不得審問處
    罰」之正當法律程序原則，並損及被告依憲法第十六條所保障之訴訟權，原審所
    採簡易處刑程序存有瑕疵，為保障當事人（檢察官、被告）之審級利益，依法院
    辦理刑事訴訟簡易程序案件應行注意事項第十四點規定，應由管轄第二審之地方
    法院合議庭將原判決撤銷，逕依通常程序為第一審判決。末按刑事訴訟法第三百
    六十一條規定：不服地方法院之第一審判決而上訴者，應向管轄第二審之高等法
    院為之。即此可知，得上訴管轄第二審之高等法院之案件，應以不服地方法院之
    第一審判決者為限。經查，本件臺灣板橋地方法院檢察署檢察官因認被告乙○○
    涉有刑法第二百七十七條第一項之傷害罪嫌，而以該署八十九年度偵字第一八一
    七○號聲請簡易判決處刑書向臺灣板橋地方法院板橋簡易庭聲請依簡易程序對於
    被告判決處刑，經該院板橋簡易庭以九十年度板簡字第四七號受理，並於民國（
    下同）九十年一月十二日認定被告犯有傷害罪名，因而判處被告乙○○罰金三千
    元，並諭知易服勞役之折算標準，被告乙○○於九十年一月十九日收受上開刑事
    簡易判決後，於九十年一月三十一日法定上訴期間之末日（上訴期間十日加計在
    途期間二日）以郵寄方式向臺灣板橋地方法院板橋簡易庭提出上訴，該簡易庭第
    二辦公大樓於九十年一月三十一日下午五時三十分下班後收受被告之上訴狀，而
    於翌日上午始轉交第二辦公大樓收發室，致收發室於上訴狀上誤蓋收文戳之日期
    為九十年二月一日，有送達證書、中華民國郵政掛號郵件收件回執、臺灣板橋地
    方法院板橋簡易庭九十年六月八日板院通板簡字第三八六五號函及所附值日夜人
    員收受文件登記專用送件簿單頁影本等各一份在卷可考；故被告係於法定十日之
    上訴不變期間內即九十年一月三十一日提起上訴，臺灣板橋地方法院合議庭因上
    訴狀上所蓋收文戳日期為九十年二月一日，誤認被告之上訴已逾越法定十日之不
    變期間，而於九十年三月二日以九十年簡上字第六三號判決駁回被告之上訴，依
    上開判例及刑事庭會議決議意旨，此程序上判決不發生實質上之確定力，自應依
    被告合法之上訴，進行審判。嗣經原審審理後於九十年十一月六日撤銷簡易庭之
    判決，改判被告無罪，以上等情，亦有上開聲請簡易判決處刑書、臺灣板橋地方
    法院板橋簡易庭判決書、臺灣板橋地方法院刑事第三庭判決書附卷足憑。從而原
    審依據「法院辦理刑事訴訟簡易程序案件應行注意事項」第十四項、刑事訴訟法
    第四百五十二條、第四百五十一條之一第四項等規定，撤銷原簡易庭所為被告有
    罪之判決，改為被告無罪之判決，因其性質係屬通常程序之「第一審」判決，揆
    諸前揭說明以觀，檢察官不服該判決依法自得向本院提起上訴，合先敘明。
二、聲請簡易處刑意旨略以：被告乙○○於八十九年八月二十二日凌晨二時二十分許
    ，在臺北縣永和市○○路七十六巷一號前，因不滿甲○○停車時不甚撞倒胡曾春
    正所有之攤位，竟基於普通傷害之故意，毆打甲○○，致甲○○受有頭部挫傷合
    併腦震盪、左胸挫傷合併第七、八、九肋骨骨折、右外耳部兩處撕裂傷、右手拇
    指撕裂傷等傷害；案經甲○○提出告訴，因認被告乙○○涉犯刑法第二百七十七
    條第一項之傷害罪嫌。
三、按犯罪事實應依證據認定之，無證據不得推定其犯罪事實，又不能證明被告犯罪
    者，應諭知無罪之判決，刑事訴訟法第一百五十四條、第三百零一條第一項前段
    定有明文。又認定不利於被告之事實，須依積極證據，苟積極證據不足為不利於
    被告事實之認定時，即應為有利於被告之認定，更不必有何有利之證據（參照最
    高法院三十年上字第八一六號判例意旨）。另告訴人之告訴，係以使被告受刑事
    訴追為目的，是其陳述是否與事實相符，仍應調查其他證據以資審認（參照最高
    法院五十二年台上字第一二一○○號判例意旨）。
四、公訴人認被告乙○○涉犯刑法第二百七十七條第一項之傷害罪嫌，無非係以告訴
    人甲○○之指訴及其提出之驗傷診斷書一份為其論斷依據。訊據被告乙○○堅詞
    否認有何傷害犯行，辯稱：當天我二點多接到電話，胡曾春正說告訴人開車撞她
    的攤位，我叫她先報案請警察處理，因當時我要去醫院看我太太，我到現場時已
    經有好幾位警員在那邊處理，也沒見到告訴人受傷，去警局寫和解書時，他也沒
    說什麼話，沒想到隔幾天他就告我，我不在現場，不知他如何受傷等語。經查：
  (一)告訴人甲○○於八十九年八月二十四日警訊時指稱：「我於八十九年八月二十二
    日約凌晨二時二十分許，遭乙○○及其友人以拳頭及榔頭毆打我，及其友人以板
    凳打我。」、「乙○○帶著四個人前來，其中乙○○及旺仔便一言不發即打我，
    隨後其他三個亦跟著打我，：：，直到我掙脫，逃到竹林路二二五巷內，他們才
    停手，過了約三分鐘我才出來看我的車，便看見警察到了現場我才出來。」云云
    （見偵查卷第三頁反面、第四頁），繼於八十九年十一月二十八日檢察官訊問時
    指稱：「先來三人，後來來了二人我不認識，乙○○在三人之內，共同打我。」
    云云（見偵查卷第三十三頁反面），復於九十年五月一日原審審理時改稱：「乙
    ○○帶了約四、五人過來，乙○○先衝過來，旁邊跟著一個很壯叫阿旺的男子，
    乙○○就出拳打我臉部，阿旺有拿鐵鎚打我，乙○○還有拿板凳砸我，還有跟乙
    ○○來的一名男子也有出手打我，另外兩名男子則是砸我的車子。」云云（見原
    審卷第二十三頁），嗣於本院陳稱：「被告用板凳打我身體。」、「（還有誰打
    你？）還有三個人，我都不認識。」、「（他們三人有無拿工具？）沒有。」、
    「（其他三人打你哪裡？）也是身體，那個部份我不記得了，只記得肋骨被被告
    拿板凳打到。」（見本院九十年十二月三十一日訊問筆錄），則甲○○對於被告
    乙○○及其友人究係何人以拳頭、何人持板凳及榔頭毆打已前後供述不一，甚且
    於本院訊問時更指稱其他三人均無持工具傷害伊，亦與其前於警、偵訊及原審指
    訴不相符合，從而告訴人就被告乙○○如何參與或分擔傷害行為之指訴顯有矛盾
    ，已有可疑。又證人即案發當時至現場處理之警員林志陽於九十年八月二十一原
    審審理時證稱：「（問：你到現場處理時，告訴人有無告訴你是何人打他？何人
    砸他的車？）有的。但告訴人表示他不認識打他的人及砸他車的人」、「（問：
    為何告訴人沒有在當天製作筆錄？）當天我們到現場處理完後，帶告訴人到警局
    問他是否提告訴，不久，胡曾春正及乙○○也到派出所向告訴人要求賠償，但是
    告訴人沒有表示是乙○○毆打他，也沒有表示要對乙○○提出告訴，反而告訴人
    同意賠償胡女士八千元，事隔兩天後告訴人才到派出所表示對乙○○提出告訴」
    等語（見原審卷第六十七頁），惟告訴人於原審九十年五月一日審理時自承其於
    本案發生之前即已認識被告，且知悉被告於臺北縣永和市○○街開設神壇（見原
    審卷第二十四頁），則何以告訴人竟對到場處理之警員表示不認識毆打他的人？
    又何以未於案發後在警局即指認陪同胡曾春正前來要求賠償之被告即係下手傷害
    之人？告訴人於事隔兩日後，始至警局指訴被告涉嫌傷害，其舉止有悖於常情事
    理，顯有蹊蹺。再觀之告訴人於警訊時所稱：「（你的車子遭何人損毀？毀損程
    度如何？）我不曉得遭何人損毀，計有全部玻璃六片遭毀損，前引擎蓋，後車箱
    、油箱蓋，板金遭損壞及計程車之車頂燈遭毀損」、「：：計有六面玻璃，及部
    分板金受損，如照片。」等語，及所提出之汽車毀損照片六幀以觀（見偵查卷第
    四頁正、反面、第十一頁、第十二頁），則可知告訴人所有之車子遭人毀損之程
    度非輕，然若果為被告夥同其他不知名之友人所為，告訴人卻僅對傷害部份提出
    告訴，對車子毀損部份卻置之不理，亦與常情有違。反徵被告陳稱：本案應係告
    訴人同意賠償胡曾春正八千元後，心有不甘，始誣指伊傷害等情，具有高度可能
    性。
  (二)告訴人甲○○提出之天主教耕莘醫院永和分院八十九年八月二十四日診斷證明書
    一份，固記載告訴人於同年月二十二日至該院急診時受有「頭部挫傷合併腦震盪
    、左胸挫傷合併第七、八、九肋骨骨折、右外耳部兩處撕裂傷一公分、一．二公
    分、右手拇指一公分撕裂傷」等傷害（見偵查卷第九頁）。惟肇致上開傷勢之可
    能原因眾多，舉凡車禍、跌倒或遭他人毆傷皆為適例，不能蓋然推定係遭被告毆
    打所致，是上開診斷書僅能證明告訴人受有上開傷勢，尚不能證明該傷勢係因被
    告傷害所致。又徵諸告訴人於本院所稱：當時於警局未隨即提出傷害告訴係因當
    時是內傷，在警局做完筆錄時回去後人不舒服，才去醫院看，經住院觀察，才知
    是內傷云云（見本院九十年十二月三十一日訊問筆錄、九十一年一月九日審理筆
    錄），然觀之上開診斷證明書所載，告訴人除有頭部挫傷及左胸挫傷等傷害外，
    尚有右外耳部兩處撕裂傷及右手拇指撕裂傷之外傷，而非如告訴人所稱均係內傷
    ，則告訴人上開於本院所稱，顯與事實不符，而難採信。
  (三)另參酌證人胡曾春正於警訊時證稱：「『高（指乙○○）』未到現場時，甲○○
    已被圍毆，圍觀民眾很多，不久警方就到場，我也不知是什麼人打甲○○。」等
    語（見偵查卷第六頁），又於原審審理時證稱：「（問：當時被告有無出手打甲
    ○○）沒有。」、「（問：你打電話給高時，高多久才來？）大約二十分鐘。」
    等語（見原審卷第二十五頁），及另證人林志陽於原審審理時證稱：「（問：是
    否到現場處理本案？）是的。我到現場處理時，只剩下賣麵的婦人（即胡曾春正
    ）在被撞倒的麵攤附近，過約兩、三分鐘後，告訴人才從巷內走出來，我在現場
    處理時並沒有看到乙○○在現場。」等語（見原審卷第六十六頁），堪認被告乙
    ○○辯稱：伊抵達時，警察已在現場處理，伊並未出手毆打甲○○等語，應非子
    虛。
  (四)至告訴人紹文瑞於本院調查時聲請傳訊證人彰泗海、曾憲君以證明確實有阿旺之
    人參與且與被告認識，然被告自警訊時起以至偵、審期間均否認有阿旺之人，證
    人胡曾春正亦證述現場並未有阿旺者，且告訴人於本院審理時亦自承案發時彰泗
    海、曾憲君均不在場（見本院九十一年一月九日審理筆錄），則縱傳訊證人到場
    亦僅能證明是否果有阿旺之人，仍無法就被告與阿旺之人是否有為本件共同傷害
    告訴人犯行之待證事實為證明，且本院認本件事證已明，被告上開聲請核無必要
    ，附此敘明。又告訴人另稱當天至現場處理之警員除林志陽外，尚有另一位警員
    在場，其係替乙○○製作筆錄之警員，然均未傳訊此名員警到庭做證云云（見告
    訴人九十年十一月三十日所具請求檢察官上訴狀）。惟查，本件於八十九年八月
    二十四日於警局為紹文瑞、乙○○製作警訊筆錄之員警各為林志陽及吳蓮春，有
    警訊筆錄之受命訊問人欄所載可稽（見偵查卷第三頁、第七頁），然原審於調查
    時均有傳訊二位證人到場陳述，有原審九十年八月二十一日之刑事報到單在卷可
    佐（見原審卷第六十四頁），且證人吳蓮春亦證述：「（本案你是否有到場處理
    ？）沒有。我只製作被告筆錄。」等語（見原審卷第六十八頁），可知原審已傳
    訊為被告製作警訊筆錄之員警，然其並非到場處理之員警，且已有到場處理之員
    警林志陽詳細證述如上，則告訴人此部分之聲請傳訊，亦無必要，併予敘明。
五、綜上所述，告訴人之指訴前後不一且與事理有違，顯有瑕疵；上開診斷證明書亦
    不能證明告訴人之傷勢係遭被告毆打所致，則被告乙○○所辯尚堪採信，此外本
    院復查無其他積極證據足資認定被告有公訴人所指之犯行，自難僅憑告訴人片面
    之指訴而入被告於罪，應予以無罪之諭知。原審認不能證明被告犯罪依刑事訴訟
    法第四百五十五條之一第三項之規定，準用同法第三百六十九條第一項前段之規
    定，將原判決撤銷，另依第一審通常程序為無罪之諭知，經核並無不合。檢察官
    循告訴人之請求提起上訴，仍執陳詞，指摘原判決不當，為無理由，應予駁回。
據上論斷，應依刑事訴訟法第三百六十八條，判決如主文。
本案經檢察官沈明彥到庭執行職務。
中     華     民     國     九十一     年     一     月     二十三      日
                              臺灣高等法院刑事第二十二庭
                                  審判長法  官  許  正  順
                                        法  官  邱  同  印
                                        法  官  胡  方  新
右正本證明與原本無異。
不得上訴。
                                        書記官  秦  慧  榮
中    華    民    國     九十一    年      一       月      二十四      日
